---
title: "Analiza recenzji wina"
output: 
  html_document:
    keep_md: true
---

# wstęp

Nauczymy się pakietu tidyverse i przy okazji przeanalizujemy dane dotyczące recenzji win.

## Ładujemy biblioteki

```{r libs, message=F}
library(tidyverse)
library(mlr)
```

## wczytujemy dane

Dane w formacie .csv wczytujemy biblioteką readr (częśc tidyverse)

```{r dane, message=F}
wine <- read_csv(file="winemag-data-130k-v2.csv")
```

## Zamiana na kategorie

```{r factor}
wine <- wine%>%mutate_at(vars(country, province, region_1, region_2,
                      variety, winery, designation, taster_name),
                 as.factor)
```


## Oglądamy wczytane dane

```{r viewdata}
glimpse(wine)
summary(wine)
```

## braki w danych

SPrawdzamy czy brakuje danych

```{r NA}
colSums(is.na(wine))
```

# Analiza - EDA

Co nas interesuje w analizie:

- z jakiego kraju jest najdrozsze wino?
- z jakiego kraju jest najlepsze wino?
- ktor recenzent psize najdluzsze opinie?
- czy jest korelacja miedzy recenzentem i oceną?
- czy recenzent jest powiazany z panstwem?
- TOP 5 win ponizej 30zl
- cena vs punkty
- 5 najgorszych drogich win
- czy lepsze wino dostaje dluzsza recenzje?
- najczesciej wystepujace slowa w recenzjach?

## Duplikaty?

Usuwamy te wina ktore pojawiaja sie w ziorze po raz n-ty.

```{r distinct}
wine <- distinct(wine, title, .keep_all = T)
```

## filtrowanie danych

Funkcja `filter` pozwala nam wybrac oserwacje spelniajace kryteria.

```{r}
wine %>% filter (points == 100)
```

Filtrowanie wg kilku kryteriow

```{r}
wine%>%filter(points>90, price < 10)
```

## selekcja kolumn

```{r}
wine<-wine%>%select(-X1)
```

## Rzeczy naj - funkcja top_n

```{r}
wine%>%top_n(n=20,wt=-price)%>%
  arrange(-points)%>%
  select(title,country,points,price)
```

# top 5 win ponizej 30 zl

```{r}
wine%>%mutate(price_pln=price * 3.8)%>%
  filter(price_pln<30)%>%
  top_n(n=5,wt=points)%>%
  arrange(-points)%>%
  select(title,country,points,price)
```

## 5 najgorszych drogich win

```{r}
wine%>%
  top_n(n=100, wt=price)%>%
  arrange(points)
wine%>%mutate(cena_jakosc=price/points)%>%
  arrange(-cena_jakosc)

```

## agregacja i grupowanie

ktore panstwo ma srednio najlepsze wina?

```{r}
wine%>%group_by(country)%>%
  summarise(srednia=mean(points),
                 cena=mean(price, na.rm=T),
                 N=n())%>%
  arrange(-srednia)%>%
  filter(N>100)
```

# ktory recenzent zrecenzowal najwiecej win? jka dal srednia ocene

```{r}
wine%>%
  group_by(taster_name)%>%
  summarise(N=n(),
         ocena=mean(points),
         cena_m=median(price,na.rm = T))%>%
  arrange(-N)
```

## rocznik wina

```{r}
wine%>%
  mutate(year=as.integer(str_extract(title, pattern = "\\d{4}")))
         
```

## wybor 15 krajow

```{r}
wine.top15<-wine%>%
  count(country)%>%
  top_n(n=15,n)%>%
  select(-n)%>%
  inner_join(wine)
```


## wykresy

```{r}
ggplot(wine.top15)+
  geom_bar(aes(x=country))+
  coord_flip()+
  labs(x="panstwo", y="licznik", title = "Udzial panstw w danych", caption = "źródło: opracowanie wlasne")
  
```

```{r}
ggplot(wine.top15)+
  geom_bar(aes(x=fct_rev(fct_infreq(country))), col="blue", fill="blue", alpha=0.5)+
  coord_flip()+
  labs(x="panstwo", y="licznik", title = "Udzial panstw w danych", caption = "źródło: opracowanie wlasne")+
  theme_bw()
  
```

## geom_point

```{r}
ggplot(wine.top15)+
  geom_histogram(aes(x=points),binwidth=1)
```

```{r}
ggplot(wine.top15)+
  geom_jitter(aes(x=price,y=points),alpha=0.3)+
  scale_x_log10()
```

```{r}
ggplot(wine.top15)+
  geom_hex(aes(x=price,y=points))+
  scale_x_log10()
```


## czy dluzsze recenzje to lepsze wino

```{r}
wine.top15%>%
  mutate(len=str_length(description))%>%
  ggplot()+
  geom_smooth(aes(x=points,y=len,color=(country)), method = "lm")
```

## zadanie

- narysuj wykres slupkowy dla poszczegolnych autorow recenzji

```{r}
ggplot(wine.top15)+
  geom_bar(aes(x=fct_rev(fct_infreq(taster_name))), col="blue", fill="blue", alpha=0.5)+
  coord_flip()+
  labs(x="panstwo", y="licznik", title = "Udzial autorow w danych", caption = "źródło: opracowanie wlasne")+
  theme_bw()
```

- odfiltruj z danych kraje US, FRANCE i Italy

```{r}
leaders<-wine.top15%>%filter(country %in% c("US","France","Italy"))
ggplot(leaders)+
  geom_jitter(aes(x=points,y=price, color=country),alpha=0.3)+
  facet_grid(.~country)+
   geom_smooth(aes(x=points,y=price)) +
  coord_cartesian(ylim=c(0,500))

```

```{r}
ggplot(wine.top15)+
  geom_boxplot(aes())
```

```{r}
wine.top15%>%
  mutate(taster_name=fct_reorder(taster_name,points))%>%
  ggplot()+
  geom_boxplot(aes(x=taster_name,y=points, fill=taster_name))+
  theme(axis.text.x=element_text(angle=90))
```

 tylko dla kazdego taster zrobic oddzielny wykres a na boxplotach pokazac kraj vs punkty
 
```{r}
leaders%>%
  mutate(taster_name=fct_reorder(taster_name,points))%>%
  ggplot()+
  geom_boxplot(aes(x=country,y=points, fill=country))+
  theme(axis.text.x=element_text(angle=90))+
  facet_wrap(~taster_name)
```

## heatmapa

```{r}
ggplot(wine.top15)+
  geom_tile(aes(x=country, y = taster_name, fill=points))+
  theme(axis.text.x=element_text(angle=90))
```

# barplot "stacked"

```{r}

```














